Trabajo. Manipulaciones y gráficas: paquetes transmitidos en la cabecera de red de la UPCT.
========================================================

Nombre: Jairo Peña Iglesias

En este trabajo, tenéis que completar algunos de los bloques de código para contestar a las preguntas que van apareciendo en el documento. 

Los paquetes fuentes que analizaremos en este trabajo fueron proporcionados por el Servicio de Informática de la UPCT (¡muchas gracias a ellos!), y se obtuvieron de la cabecera de red de la UPCT...


```{r echo= TRUE, warning=FALSE, error=FALSE, message=FALSE}
## Cargamos los paquetes ggplot2, dplyr y lubridate
library("lubridate")
library("dplyr")
library("ggplot2")
```

# Primera parte, número de paquetes en el mes de septiembre de 2013.

El fichero paq-transmitidos.csv contiene el número de paquetes transmitidos cada hora según su tipo "Inbound" "Outbound", en la cabeceera de la red UPCT desde el 4 de septiembre  hasta el 4 de octubre de 2013. 

La primera tarea que tenéis que hacer consiste en importar los paquetes en un data.frame que se llamará paquetes.

```{r completar_aqui1}
### insertar el código para importar:
paquetes <- read.table(file = "data/paq-transmitidos.csv", 
                       header=TRUE, 
                       sep=",", 
                       stringsAsFactors = FALSE)
###
```

- La variable *pkts* es el número de paquetes transmitidos.

- La variable *tcp_retx_pkts* es el número de paquetes retransmitidos, que son paquetes que se vuelven a mandar, porque no ha sido confirmado por parte del receptor/emisor que haya sido recibido bien. 

Contestar a las preguntas siguientes entre líneas (podéis utilizar código R directamente, como lo explican en el párrafo "Embedding inline R code" en [http://www.rstudio.com/ide/docs/authoring/using_markdown](http://www.rstudio.com/ide/docs/authoring/using_markdown)

1. Cuántas filas tiene el conjunto *paquetes*? 

```{r}
nrow(paquetes)
```
2. Cuál el número mínimo de paquetes por hora que se encuentra en el conjunto? Cuál es el número máximo? ¿En qué fechas y hora se dieron? 

```{r}
#Nº máx. de paquetes
max(paquetes$pkts) 
#fecha y hora en que se dio el nº máx. de paquetes
fecha_max <- paquetes %>% 
  filter(pkts == max(max(paquetes$pkts), na.rm = TRUE))
```

Podemos ver su resumen en la tabla siguiente

**Número máx.de paquetes**   |   **fecha y hora en que se dio el nº máx. de paquetes**  | 
----------------------|-----------------------------------------------------------------| 
`r max(paquetes$pkts) ` | `r fecha_max`

```{r}
#Nº min. de paquetes
min(paquetes$pkts)
#fecha y hora en que se dio el nº MIN. de paquetes
fecha_min <- paquetes %>% 
  filter(pkts == min(min(paquetes$pkts), na.rm = TRUE))

```
Podemos ver su resumen en la tabla siguiente

**Número min.de paquetes**   |   **fecha y hora en que se dio el nº min. de paquetes**  | 
----------------------|-----------------------------------------------------------------| 
`r min(paquetes$pkts) ` | `r fecha_min`

3. Cuál es el número medio de paquetes transmitidos
```{r}
mean(paquetes$pkts)
```

# Representaciones gráficas

Cuál es el tipo de la columna "time"?
Es de tipo char, ya que hay numeros, letras y signos.

Vais a usar la instrucción dmy_hms del paquete "lubridate", para transformar la columna "time" en un objeto de tipo tiempo.

```{r}
## completar aquí
paquetes <- paquetes %>% 
  mutate(time = dmy_hms(time, locale = "English")) #así indicamos que el formato de hora es de tipo ingles
```

Empezamos por representar la evolución temporal de los paquetes transmitidos, distinguiendo según la dirección de transmisión, "Inbound" o "Outbound" (una línea para cada uno)

```{r}
## completar aquí
paquetes %>%
  ggplot(aes(x = time, y = pkts)) + 
  geom_line(stat = 'identity', aes(colour=class))

```

Se observa algún tipo de patrón en las curvas temporales?
Parece que hay 5 días con mucho tráfico de paquetes y 2 con poco, lo que podría llevarnos a la conclusión de que los fines de semana hay menos gente en la biblioteca y por lo tanto un menor tráfico en la red.


Vamos a explorar el perfil de evolución diaria del número de paquetes transmitidos, distinguiendo entre los días de la semana:

Para ello, necesitamos crear nuevas columnas que contengan 

- el día de la semana que corresponde a la fecha considerada.
- la hora del día (0 a 23) que corresponde al momento considerado

Podéis inspiraros en lo hecho en el trabajo de introdución a la manipulación de datos con dplyr. *Pista*: son funciones de la librería "lubridate"
 
```{r}
paquetes  <- paquetes %>%
  mutate(DateHour = ymd_hms(time, locale="English"),
       diasemana = wday(time, label = TRUE, abbr = FALSE),
       hora = hour(time))

```

Cread un dataframe  llamado **mediashorarias** que contenga el número medio de paquetes transmitidos, por día de la semana, y por hora (de 0 a 23).
```{r}
mediashorarias <- paquetes %>% 
  group_by(hora, diasemana) %>% 
  summarise(pkts = mean(pkts, na.rm = TRUE))

```

Queremos representar la media de paquetes transmitidos solamente en la dirección "Outbound", en función de la hora del día, distinguiendo el día de la semana (una línea por día)

```{r}
outbound <- paquetes %>% 
  filter(class == "Outbound")

mean_hour_out <- outbound %>% 
  group_by(hora, diasemana) %>% 
  summarise(meanpkts = mean(pkts, na.rm = TRUE))

ggplot(data = mean_hour_out, aes(x = hora, y = meanpkts, fill = diasemana)) + 
geom_line(stat = 'identity', aes(colour = diasemana))

```


¿Se observa un patrón diferente según los días de la semana? ¿Qué destacaría de la evolución por hora del día?
Observamos dos importantes descensos en el número de paquetes enviados a la red, uno es por la noche (aproximadamente de 21h a 8h) y el otro es a la hora de comer (en torno a las 12:30h-15:30h). Además, podemos afirmar que los fines de semana hay mucho menos tráfico y tambien que el martes se enviaron un mayor número de paquetes, mientras que el viernes menos.

Respuesta:

Obtener la misma gráfica para los paquetes "Inbound".

```{r}
inbound <- paquetes %>% 
  filter(class == "Inbound")

mean_hour_in <- inbound %>% 
  group_by(hora, diasemana) %>% 
  summarise(meanpkts = mean(pkts, na.rm = TRUE))

ggplot(data = mean_hour_in, aes(x = hora, y = meanpkts, fill = diasemana)) +
geom_line(stat = 'identity', aes(colour = diasemana))


```

Exploración de los paquetes rechazados:
---------------------------------------

Nos interesa ahora estudiar la evolución del número de paquetes que hay que volver a retransmitir (**tcp_retx_pkts**) para monitorizar el buen funcionamiento de nuestro tráfico.

Para empezar, hacemos un gráfica de la evolución temporal del número de paquetes retransmitidos.

```{r}
ggplot(data = paquetes, aes(x = time, y = tcp_retx_pkts)) + geom_line()

```

Parecen presentar un patrón de evolución parecido al del número de paquetes transmitidos. Es por lo tanto conveniente considerar la proporción de paquetes que hay que retransmitir.

En el bloque siguiente, teneís que añadir al data.frame **paquetes** una columna adicional que contenga la proporción (en porcentaje) de paquetes que han sido retransmidos (respeto a los paquetes transmitidos)

```{r}
#calculo el porcentaje como los paquetes retransmitidos entre el total de paquetes y lo multiplico por 100
porcentaje <- (paquetes$tcp_retx_pkts/paquetes$pkts)*100

paquetes  <- paquetes %>% 
  mutate(porcentaje = porcentaje) #añado a la tabla una nueva fila con los porcentajes calculados previamente, que se llamará porcentaje

```


Contestar a las preguntas siguientes (entre líneas):
1. Cuál es la mediana del porcentaje de paquetes que han tenido que ser retransmitidos

```{r}
median(paquetes$porcentaje)

```

2. Cuál es el porcentaje máximo de paquetes que tuvieron que ser retransmitidos. ¿En qué día y hora se dio?

```{r}
max(paquetes$porcentaje)

fecha_max_retransmision <- paquetes %>% 
  filter(porcentaje == max(paquetes$porcentaje, na.rm = TRUE))

```

4. Obtener los 10 mayores valores del porcentaje de paquetes que tuvieron que ser retransmitidos y las fechas y horas en los que se dieron. . A qué clase ("Inbound" o "Outbound") pertenecen?

```{r}
mayores_valores <- head(paquetes %>% 
                          arrange(desc(porcentaje)), 10) #ordenamos de manera descendente los 10 mayores valores
mayores_valores

mayores_valores$class #mostramos a que clase pertenecen los mayores valores

```

     

3. Hacer un boxplot del porcentaje de paquetes retransmitidos, separando según la clase ("Inbound" y "Outbound"), es decir dos boxplots paralelos, uno para "Inbound" y otro para "Outbound".

```{r}
ggplot(data = paquetes, aes(x = class, y = porcentaje)) + geom_boxplot() #con x = class he separado la gráfica en todas las clases (en este caso 2) y las situo en el eje 0x

```

Consideramos que una tasa de paquetes retransmitidos superior a 1% es anormal. Queremos ver si existe un patrón temporal para estos valores anormales.  Empezamos por añadir una columna lógica que llamaremos prop_retx_anormal al dataframe **paquetes** que valga TRUE si la proporción de paquetes que se tuvieron que retransmitir es superior a 1%, y FALSE en caso contrario 


```{r}
paquetes  <- paquetes %>% 
  mutate(prop_retx_anormal = porcentaje > 1)

```

Vamos  a crear un dataframe, que llamaremos paquetes.prop.retx.anormal donde nos quedamos solamente con los valores TRUE de paquetes. para que sea más facil de recordar,  a cambiar los valores de prop_retx_anormal, asignandole el valor "Anormal" si es TRUE, y "Normal":

```{r}
paquetes.prop.retx.anormal  <- paquetes %>% 
  filter(porcentaje > 1)

```

Usando la instrucción **table** contestar (entre líneas) a las preguntas siguientes:

1. Hay diferencias entre días de la semana en cuanto a número de horas en la que se produjeron valores anormales de la proporción de paquetes que tuvieron que ser retransmitidos?
El viernes el valor aumenta.

```{r}
table(paquetes.prop.retx.anormal$diasemana)

```

2. Hay diferencias entre horas del día en cuanto al número de horas en la que se produjeron valores anormales de la proporción de paquetes que tuvieron que ser retransmitidos?
Observamos que el valor es mayor cuando la biblioteca está abierta que cuando llega la noche.

```{r}
table(paquetes.prop.retx.anormal$hora)

```

3. Construir ahora una tabla que cuente el número de valores anormales de la proporción de paquetes que tuvieron que ser retransmitidos por hora del día Y por día de la semana. (es decir una tabla de dos dimensiones: la hora del día en las filas y los días de la semana en columnas).


```{r}
table(paquetes.prop.retx.anormal$hora, paquetes.prop.retx.anormal$diasemana)

```

Consideramos ahora la tabla que habéis obtenido en el apartado 3 anterior. Vamos a transformarla en un dataframe para poder representar sus valores de manera gráfica. Para ello, tenéis que empezar por guardar la tabla del apartado 3 en un objeto que llamaremos tabla.anormales.hora.dia

```{r}
tabla.anormales.hora.dia <- table(paquetes.prop.retx.anormal$hora, paquetes.prop.retx.anormal$diasemana)

```


Usamos para transformarla en dataframe la instrucción **as.data.frame.table**:

```{r, eval = exists("tabla.anormales.hora.dia")}
## nada que completar
  df.tabla.anormales.hora.dia <- as.data.frame.table(tabla.anormales.hora.dia)
```

Tenéis ahora que cambiar los nombres de las columnas del dataframe que acabamos de crear, dándoles los nombres: "hora", "dia" y "Frecuencia".

Pista. Tenéis dos opciones: usar la instrucción names directamente, o bien usando el verbo rename de la librería "dplyr"

```{r}
df.tabla.anormales.hora.dia <- rename(df.tabla.anormales.hora.dia, hora = Var1)
df.tabla.anormales.hora.dia <- rename(df.tabla.anormales.hora.dia, dia = Var2)
df.tabla.anormales.hora.dia <- rename(df.tabla.anormales.hora.dia, Frecuencia = Freq)

```


Vamos ahora a realizar una gráfica de tipo mosáico (tile), donde el eje horizontal esté asociado a la variable hora, y el eje vertical a la variable dia, y donde además el color de relleno esté asociado a la variable Frecuencia...

```{r}
ggplot(data = df.tabla.anormales.hora.dia, aes(x = hora, y = dia)) + 
  geom_tile(stat = 'identity', aes(fill = Frecuencia))


```

Algún comentario sobre esta gráfica? ¿Algún patrón destacable?
Tenemos 2 patrones destacables, el primero de 7:30 a 9:30, que exceptuando los lunes, tiene la misma frecuencia. Y el segundo patrón es el de las 9:30 a 10:30, donde tenemos una frecuencia similar, excepto para el sábado.

# Para ir más lejos..


Si tenéis alguna sugerencia sobre qué más se podría intentar explorar de este conjunto de datos, podéis apuntarlo aquí con una lista numerada...

1. 

2. 


