Trabajo. Manipulaciones y gráficas: paquetes transmitidos en la cabecera de red de la UPCT.
========================================================

Nombre: 

En este trabajo, tenéis que completar algunos de los bloques de código para contestar a las preguntas que van apareciendo en el documento. 

Los paquetes fuentes que analizaremos en este trabajo fueron proporcionados por el Servicio de Informática de la UPCT (¡muchas gracias a ellos!), y se obtuvieron de la cabecera de red de la UPCT...


```{r}
## Cargamos los paquetes ggplot2, dplyr y lubridate
```

# Primera parte, número de paquetes en el mes de septiembre de 2013.

El fichero paq-transmitidos.csv contiene el número de paquetes transmitidos cada hora según su tipo "Inbound" "Outbound", en la cabeceera de la red UPCT desde el 4 de septiembre  hasta el 4 de octubre de 2013. 

La primera tarea que tenéis que hacer consiste en importar los paquetes en un data.frame que se llamará paquetes.

```{r completar_aqui1}
### insertar el código para importar:

###
```

- La variable *pkts* es el número de paquetes transmitidos.

- La variable *tcp_retx_pkts* es el número de paquetes retransmitidos, que son paquetes que se vuelven a mandar, porque no ha sido confirmado por parte del receptor/emisor que haya sido recibido bien. 

Contestar a las preguntas siguientes entre líneas (podéis utilizar código R directamente, como lo explican en el párrafo "Embedding inline R code" en [http://www.rstudio.com/ide/docs/authoring/using_markdown](http://www.rstudio.com/ide/docs/authoring/using_markdown)

1. Cuántas filas tiene el conjunto *paquetes*? 

2. Cuál el número mínimo de paquetes por hora que se encuentra en el conjunto? Cuál es el número máximo? ¿En qué fechas y hora se dieron? 

3. Cuál es el número medio de paquetes transmitidos

# Representaciones gráficas

Cuál es el tipo de la columna "time"?


Vais a usar la instrucción dmy_hms del paquete "lubridate", para transformar la columna "time" en un objeto de tipo tiempo.

```{r}
## completar aquí

```

Empezamos por representar la evolución temporal de los paquetes transmitidos, distinguiendo según la dirección de transmisión, "Inbound" o "Outbound" (una línea para cada uno)

```{r}
## completar aquí

```

Se observa algún tipo de patrón en las curvas temporales?

Vamos a explorar el perfil de evolución diaria del número de paquetes transmitidos, distinguiendo entre los días de la semana:

Para ello, necesitamos crear  nuevas columnas que contengan 

- el día de la semana que corresponde a la fecha considerada.
- la hora del día (0 a 23) que corresponde al momento considerado

Podéis inspiraros en lo hecho en el trabajo de introdución a la manipulación de datos con dplyr. *Pista*: son funciones de la librería "lubridate"
 
```{r}
## completad aquí

```

Cread un dataframe  llamado **mediashorarias** que contenga el número medio de paquetes transmitidos, por día de la semana, y por hora (de 0 a 23).
```{r}
## completad aquí 
```

Queremos representar la media de paquetes transmitidos solamente en la dirección "Outbound", en función de la hora del día, distinguiendo el día de la semana (una línea por día)

```{r}
## Completad aquí

```


¿Se observa un patrón diferente según los días de la semana? ¿Qué destacaría de la evolución por hora del día?

Respuesta:

Obtener la misma gráfica para los paquetes "Inbound".

```{r}
## completad aquí 

```

Exploración de los paquetes rechazados:
---------------------------------------

Nos interesa ahora estudiar la evolución del número de paquetes que hay que volver a retransmitir (**tcp_retx_pkts**) para monitorizar el buen funcionamiento de nuestro tráfico.

Para empezar, hacemos un gráfica de la evolución temporal del número de paquetes retransmitidos.

```{r}
## completad aquí

```

Parecen presentar un patrón de evolución parecido al del número de paquetes transmitidos. Es por lo tanto conveniente considerar la proporción de paquetes que hay que retransmitir.

En el bloque siguiente, teneís que añadir al data.frame **paquetes** una columna adicional que contenga la proporción (en porcentaje) de paquetes que han sido retransmidos (respeto a los paquetes transmitidos)

```{r}
## completad aquí

```


Contestar a las preguntas siguientes (entre líneas):
1. Cuál es la mediana del porcentaje de paquetes que han tenido que ser retransmitidos

2. Cuál es el porcentaje máximo de paquetes que tuvieron que ser retransmitidos. ¿En qué día y hora se dio?

4. Obtener los 10 mayores valores del porcentaje de paquetes que tuvieron que ser retransmitidos y las fechas y horas en los que se dieron. . A qué clase ("Inbound" o "Outbound") pertenecen?

```{r}
## completad aquí

```

     

3. Hacer un boxplot de del porcentaje de paquetes retransmitidos, separando según la clase ("Inbound" y "Outbound"), es decir dos boxplots paralelos, uno para "Inbound" y otro para "Outbound".

```{r}
## completad aquí 

```

Consideramos que una tasa de paquetes retransmitidos superior a 1% es anormal. Queremos ver si existe un patrón temporal para estos valores anormales.  Empezamos por añadir una columna lógica que llamaremos prop_retx_anormal al dataframe **paquetes** que valga TRUE si la proporción de paquetes que se tuvieron que retransmitir es superior a 1%, y FALSE en caso contrario 


```{r}
## completad aquí

```

Vamos  a crear un dataframe, que llamaremos paquetes.prop.retx.anormal donde nos quedamos solamente con los valores TRUE de paquetes. para que sea más facil de recordar,  a cambiar los valores de prop_retx_anormal, asignandole el valor "Anormal" si es TRUE, y "Normal":

```{r}
## completad aquí

```

Usando la instrucción **table** contestar (entre líneas) a las preguntas siguientes:

1. Hay diferencias entre días de la semana en cuanto a número de horas en la que se produjeron valores anormales de la proporción de paquetes que tuvieron que ser retransmitidos?

2. Hay diferencias entre horas del día en cuanto a número de horas en la que se produjeron valores anormales de la proporción de paquetes que tuvieron que ser retransmitidos?

3. Construir ahora una tabla que cuente el número de valores anormales de la proporción de paquetes que tuvieron que ser retransmitidos por hora del día Y por día de la semana. (es decir una tabla de dos dimensiones: la hora del día en las filas y los días de la semana en columnas)


Consideramos ahora la tabla que habéis obtenido en el apartado 3 anterior. Vamos a transformarla en un dataframe para poder representar sus valores de manera gráfica. Para ello, tenéis que empezar por guardar la tabla del apartado 3 en un objeto que llamaremos tabla.anormales.hora.dia
```{r}
## bloque para completar

```


Usamos para transformarla en dataframe la instrucción **as.data.frame.table**:

```{r, eval = exists("tabla.anormales.hora.dia")}
## nada que completar
  df.tabla.anormales.hora.dia <- as.data.frame.table(tabla.anormales.hora.dia)
```

Tenéis ahora que cambiar los nombres de las columnas del dataframe que acabamos de crear, dándoles los nombres: "hora", "dia" y "Frecuencia".

Pista. Tenéis dos opciones: usar la instrucción names directamente, o bien usando el verbo rename de la librería "dplyr"

```{r}
## completad aquí

```


Vamos ahora que realizar una gráfica de tipo mosáico (tile), donde el eje horizontal esté asociado a la variable hora, y el eje vertical a la variable dia, y donde además el color de relleno esté asociado a la variable Frecuencia...

```{r}
## completad aquí

```

Algún comentario sobre esta gráfica? ¿Algún patrón destacable?

# Para ir más lejos..


Si tenéis alguna sugerencia sobre qué más se podría intentar explorar de este conjunto de datos, podéis apuntarlo aquí con una lista numerada...

1. 

2. 


