Cuaderno compañero de las transparencias "Vectores y data.frames en R"
========================================================

Nombre y Apellidos: Jairo Peña Iglesias


Ejericios estructuras de datos (data frames) en R
---------------------------------------

### Mediciones de nitrato 
Se llevan a cabo varias mediciones del contenido de nitrato en muestras.
```{r preliminares_1}
concentracion<-c(0.45, rep(0.46, 2), rep(0.47, 4), rep(0.48, 8), 
                 rep(0.49, 8), rep(0.5, 10), rep(0.51, 5), rep(0.52, 2))
```

Supongamos ahora que en una segunda sesión de mediciones se
obtienen otros  20 datos que aparecen a continuación:

0.51 ,0.51 ,0.5 ,0.49 ,0.5 ,0.56 ,0.48 ,0.49 ,0.45 ,0.48 ,0.49
,0.53 ,0.48 ,0.48 ,0.49 ,0.49 ,0.51 ,0.47 ,0.44 ,0.49

Añadir a la variable *concentracion* ya
definida los valores de la segunda sesión. Definir una variable
*sesion* que contenga 40 valores iguales a 1 y 20 iguales a 2.

```{r completar_aquí_11}
concentracion2 <- c(0.51 ,0.51 ,0.5 ,0.49 ,0.5 ,0.56 ,0.48 ,0.49 ,0.45 ,0.48 ,0.49 ,0.53 ,0.48 ,0.48 ,0.49 ,0.49 ,0.51 ,0.47 ,0.44 ,0.49)
concentracion <- c(concentracion, concentracion2)
concentracion
sesion <- c(rep(1, 40), rep(2, 20))
sesion
```

Juntar la variable concentración y la variable sesión en un único data.frame que se llame *conc.data*.
```{r }
conc.data <- data.frame(concentracion, sesion)
conc.data
```
## Importar datos en R


### Problemas

1. Importar en dataframe separados los datos correspondientes a los ficheros datos1.txt, datos2.txt, datos3.txt, datos4.txt, mundodes.txt. Llamareís los dataframes correspondientes **datos1**, **datos2**, **datos3**, **datos4** y **mundodes**.
Para más información sobre el archivo mundodes.txt, podeis leer mundodes.readme.

```{r completar_aquí_12}
datos1 <- read.table(file="data/datos1.txt")

datos2 <- read.table(file = "data/datos2.txt", header=TRUE, sep=";", dec=",", stringsAsFactors = FALSE)

datos3 <- read.table(file = "data/datos3.txt", header=TRUE, sep=";", dec=",", stringsAsFactors = FALSE)

datos4 <- read.table(file = "data/datos4.txt", header=TRUE, sep=";", dec=",", stringsAsFactors = FALSE)

mundodes <- read.table(file = "data/mundodes.txt", header=TRUE, sep=",", dec=".", stringsAsFactors = FALSE)
```

2. Para el conjunto de datos asociados al fichero anscombe.txt
 - Realizar gráficas individuales de (x1, y1) (x2, y2), (x3, y3), (x4, y4).

```{r}
anscombe <- read.table(file = "data/anscombe.txt", header=FALSE, sep=";", dec=",", stringsAsFactors = FALSE)
```

 
```{r completar_aquí_plot_x1_y1}
plot(anscombe$V1,anscombe$v2)
```

```{r completar_aquí_plot_x2_y2}
plot(anscombe$V3,anscombe$v4)
```

```{r completar_aquí_plot_x3_y3}
plot(anscombe$V5,anscombe$v6)
```

```{r completar_aquí_plot_x4_y4}
plot(anscombe$V7,anscombe$v8)
```

Estos cuatro conjuntos, muy diferentes en su apariencia tienen la misma recta de regresión...

3. Newcomb fue el primero en conseguir ¡en 1882!  una estimación bastante precisa de la velocidad de la luz. Las mediciones recogidas a continuación corresponden a los tiempos codificados que tardó un rayo de luz en recorrer el camino de ida y vuelta  desde el laboratorio de Simon Newcomb situado en el Río Potomac hasta un espejo situado en la base del ``Washington Monument'', en total una distancia de 7400m. Para obtener  los tiempos en nano segundos ($10^{-9}s$) no codificados, hay que añadir 24800 a cada dato.  
Tiempos codificados: 28, 26, 33, 24, 34, -44, 27, 16, 40, -2, 29, 22, 24, 21, 25, 30, 23, 29, 31, 19, 24, 20, 36, 32, 36, 28, 25, 21, 28, 29, 37, 25, 28, 26, 30, 32, 36, 26, 30, 22, 36, 23, 27, 27, 28, 27, 31, 27, 26, 33, 26, 32, 32, 24, 39, 28, 24, 25, 32, 25, 29, 27, 28, 29, 16, 23
Los datos se pueden encontrar en el fichero newcomb.txt.   

 - Después de importar los datos, llevar a cabo un análisis exploratorio del conjunto, utilizando un histograma y un boxplot (se recomienda probar {\tt hist} y {\tt boxplot}
 
```{r completar_aquí_17}
#newcomb en realidad solo tiene una columna de datos, pero lo importo como si tuviera más con las opciones de cabecera=false, separador=;, decimal=,, y stringAsFactors=false
newcomb <- read.table(file = "data/newcomb.txt", header=FALSE, sep=";", dec=",", stringsAsFactors = FALSE)
hist(newcomb$V1)
boxplot(newcomb)
```

Utilizando estos datos, ¿qué valor proporcionarías para la velocidad de la luz?

```{r completar_aquí_18}
#velocidad = espacio / tiempo
velocidad <- 7400/((newcomb$V1)+24800)
mean(velocidad)*10^9 #km/s
```



4. Un geyser es un nacimiento de agua hirviente que de vez en cuando se vuelve inestable y 
expulsa agua y vapor. El geyser "Old Faithful" en el parque de Yellowstone en Wyoming es
probablemente el más famoso del mundo. Los visitantes del parque se acercan al emplazamiento del
geyser intentando no tener que esperar demasiado para verlo estallar. Los servicios del Parque
colocan un cartel donde se anuncia la próxima erupción. Es por lo tanto de interés estudiar los
intervalos de tiempo entre dos erupciones conjuntamente con la duración de cada erupción. En el fichero geyser.txt están los datos correspondientes a la duración de 222 erupciones asi como el intervalo de tiempo hasta la siguiente erupción, durante los meses de agosto 1978 y agosto 1979. Las unidades de medición son mn.

- Importar los datos, realizar una exploración gráfica, ¿qué características parecen presentar los datos?.

```{r completar_aquí_19}
geyser <- read.table(file = "data/geyser.txt", header=FALSE, sep=",", dec=".", stringsAsFactors = FALSE)
hist(geyser$V1)
hist(geyser$V2)
boxplot(geyser)

``` 

- ¿Podéis identificar dos grupos de erupciones? (se recomienda usar algunas gráficas para ello). Crear una variable **grupo** (las erupciones con intervalo menor de 65 y las con un intervalo mayor de 65) que indique a qué grupo se asigna cada erupción.

```{r completar_aquí_20}
menor65 <- (geyser$V2 < 65)
mayor65 <- (geyser$V2 > 65)
#no estoy seguro de si quiere que hagamos aquí una grafica
```